【裁判字號】    97,抗,21
【裁判日期】    971031
【裁判案由】    本票裁定
【裁判全文】
臺灣宜蘭地方法院民事裁定                97年度抗字第21號
抗  告  人  甲○○
相  對  人  乙○○
上列當事人間聲請本票准許強制執行事件，抗告人對於中華民國
97年8月28日本院所為之97年度司票字第329號裁定提起抗告，本
院裁定如下：
    主  文
抗告駁回。
抗告程序費用新台幣壹仟元由抗告人負擔。
    理  由
一、按執票人向本票發票人行使追索權時，得聲請法院裁定後強
    制執行。票據法第123 條定有明文。又本票執票人依上開法
    條之規定，聲請法院裁定及抗告法院之裁定，僅依非訟案件
    程序，以審查強制執行許可與否，並無確定實體上法律關係
    存否之效力，如發票人就票據債務之存否有爭執時，應由發
    票人提起確認之訴，以資解決，最高法院57年度台抗字第76
    號著有判例。
二、抗告意旨略以：系爭本票到期日為93年12月 2日，依票據法
    第22條第1項規定，其票據上之權利，自到期日起算，3年間
    不行使，因時效而消滅，是相對人至遲應於96年12月 1日前
    行使權利，惟相對人遲至97年 8月間始具狀聲請系爭本票裁
    定准許強制執行，顯已罹於3年時效而消滅，依民法144條第
     1項「時效完成後，債務人得拒絕給付。」之規定主張行使
    抗辯權。另系爭本票所載債權，係為保證抗告人之公公於90
    年6月1日向相對人借貸所開立，系爭債務抗告人早於90年6
    月15日至93年11月15日期間陸續清償完畢，此有相關支票兌
    現之存款帳戶資料及交易明細查詢影本為證，當時係相對人
    謊稱系爭本票已遺失而未為返還抗告人，熟料相對人於今竟
    又提出本票聲請裁定，其行為顯非合法，且系爭本票請求權
    亦因時效完成而消滅，原裁定仍准許強制執行，尚有未洽。
    為此，爰提起抗告，請求廢棄原裁定並駁回強制執行之准許
    等語。
三、經查：本件相對人聲請本票裁定准予強制執行，業據其提出
    本票乙紙為證，而原審就系爭本票為形式上之審查，認其已
    具備本票各項應記載事項，合於票據法第120 條規定，即屬
    有效之本票，乃裁定准許強制執行，於法並無不合。抗告人
    雖主張系爭本票已罹於時效，得拒絕給付，且系爭本票之債
    務業已清償完畢云云。惟系爭本票之消滅時效是否完成？其
    債務是否業已清償完畢？均已牽涉實體權利義務之爭執，非
    訟程序無從加以審究，即使抗告人所稱屬實，依前開說明，
    亦屬實體法上之爭執，自應由抗告人另行提起訴訟請求救濟
    ，並非本票裁定准予強制執行之非訟程序所能審酌。從而，
    抗告人提起本件抗告，為無理由，應予駁回。
四、依非訟事件法第46條、第21條第2項、第24條第1項，民事訴
    訟法第495條之1第1項、第449條第1 項、第78條、第95條，
    裁定如主文。
中    華    民    國    97    年    10    月    31    日
                  臺灣宜蘭地方法院民事庭
                      審判長  楊麗秋
                      法  官  張育彰
                      法  官  林俊廷
以上正本係照原本作成。
如不服本裁定，僅得於收受本裁定正本送達後10日內，以適用法
規顯有錯誤為理由，向本院提出再抗告狀，（須附繕本一份及繳
納再抗告裁判費新台幣1,000 元），經本院許可後始可再抗告。
中    華    民    國    97    年    10    月    31    日
                      書記官  林慶生


司法院資訊處製作；財團法人民間司法改革基金會備份。
